【裁判字號】    97,訴,390
【裁判日期】    970516
【裁判案由】    損害賠償
【裁判全文】
臺灣士林地方法院民事判決               97年度訴字第390號
原      告  甲○○
訴訟代理人  張澤平律師
被      告  乙○○
                        4樓
                        樓
右當事人間附帶民事訴訟請求損害賠償事件，經本院刑事庭裁定
（96年度附民字第286 號）移由本院審理，本院當事人間請求損
害賠償事件，本院於97年4 月24日言詞辯論終結，判決如下：
    主      文
被告應給付原告新臺幣伍萬元，及自民國九十七年一月二十一日
起至清償日止，按年息百分之五計算之利息。
原告其餘之訴駁回。
訴訟費用由被告負擔百分之五，餘由原告負擔。
本判決第一項得假執行；但被告如於假執行程序實施前，以新臺
幣伍萬元為原告預供擔保，得免為假執行。
原告其餘假執行之聲請駁回。
    事實暨理由
一、原告起訴主張：緣被告於民國（下同）96年6 月28日下午5
    時許，在臺北縣淡水鎮○○○路○ 段3 巷9 號13樓淡江科學
    園區金鑽大樓管理委員會會議室，代理訴外人高誌鍚參加管
    委會每2 個月之例行性會議時，因原告擔任主席而對被告提
    案要求前財務委員就帳冊提出說明，並未理會，且逕自宣布
    散會，致心生不滿，竟在出席委員及總幹事等多數人面前，
    公然以「你！不要臉、不要臉、不要臉」等穢語辱罵原告，
    致其人格受損，且無悔意。爰依侵權行為法律關係提起本訴
    等語。並聲明：(一)被告應給付原告新臺幣（下同）100 萬元
    及自97年1 月21日起至清償日止，按年息5%計算之利息。(二)
    願供擔保，請准宣告假執行。
二、被告則以：伊於96年6 月28日系爭會議當日提交會議提案，
    然原告不但阻止前財務委員就帳冊提出說明，且不理會伊所
    要求移交帳冊、帳目不清、工程弊端等提案，即逕自宣布散
    會，是伊始與原告發生爭執。伊雖有說「不要臉」之言詞；
    惟並非針對原告個人，而係針對上開情事之評論。且伊事後
    曾表示願當面向原告道歉，然原告拒不接受，非伊不願意和
    解等語置辯。並聲明：(一)原告之訴駁回。(二)願供擔保，請准
    免為假執行。
三、兩造爭點整理如下：
  甲、兩造所不爭執之事項：
    (一)被告於96年6 月28日下午5 時許，在臺北縣淡水鎮○○○
      路○ 段3 巷9 號13樓淡江科學園區金鑽大樓管理委員會，
      會議室，代理設施委員高誌錫參加管委會每2 個月之例行
      性會議時，因主席即原告對其提出財務議題，並未回應，
      且逕行宣布散會。其乃在出席委員及總幹事在場之狀況下
      ，曾說：不要臉、不要臉、不要臉等語。
    (二)本件法定遲延利息自97年1 月21日起算。
    (三)被告該當本件侵權行為之損害賠償。
    (四)原告為臺北商專畢業，現擔任田其芳股份有限公司總經理
      ，95年度所得為173 萬元。
    (五)被告空中大學畢業，96年度所得為51萬元。
  乙、兩造所爭執之事項：
      本件精神慰撫金數額應以多少數額為宜？
四、得心證之理由：
    按因故意或過失，不法侵害他人之權利者，負損害賠償責任
    。民法第184 條第1 項前段定有明文。本件被告既有上開辱
    罵原告情節屬實，而其辱罵現場係在管委會出席委員及總幹
    事等多數人面前，足使原告在精神上感受到難堪，使原告人
    格及社會評價受到貶損，是被告上開行為應已侵害原告之名
    譽權，應足認定，原告請求被告負損害賠償責任即屬有據。
    復按不法侵害他人之身體、健康、名譽、自由、信用、隱私
    、貞操，或不法侵害其他人格法益而情節重大者，被害人雖
    非財產上之損害，亦得請求賠償相當之金額，民法第195 條
    第1 項定有明文。所謂相當，應以實際加害情形與其名譽影
    響是否重大，及被害者之身分地位與加害人經濟狀況等關係
    定之；又慰藉金之賠償須以人格權遭遇侵害，使精神上受有
    痛苦為必要，其核給之標準固與財產上損害之計算不同，然
    非不可斟酌雙方身分資力與加害程度，及其他各種情形核定
    相當之數額（最高法院47年臺上字第1221號、51年度臺上字
    第223 號判例意旨參照）。本件審酌被告辱罵原告之緣由，
    係因社區帳目問題，而提案要求前財務委員就帳冊提出說明
    ，然未為原告所理會，並逕自宣布散會，而心生不滿，方出
    言辱罵。雖經原告提出告訴而判處拘役，然迄今仍未與原告
    達成和解。再參照原告為臺北商專畢業，現擔任田其芳股份
    有限公司總經理，95年度所得為173 萬元；被告為空中大學
    畢業，96年度所得為51萬元；並衡量兩造之身分、地位、經
    濟狀況、侵權行為情節之輕重，認原告得請求被告給付之非
    財產上損害賠償以5 萬元為已足，逾此數額之請求，尚屬過
    高，不應准許。
五、從而，原告依侵權行為法律關係，請求被告給付5 萬元，及
    自97年1 月21日起至清償日止，按週年利率5%計算之利息，
    為有理由，應予准許。至原告逾上開金額之請求為無理由，
    應予駁回。
六、本判決主文第一項就被告敗訴部分，所命給付之金額未逾50
    萬元，依民事訴訟法第389 條第1 項第5 款規定，應依職權
    宣告假執行，而該部分被告並陳明願供擔保，聲請免為假執
    行，核無不合，爰酌定相當擔保金額准許之；至原告其餘假
    執行之聲請，則因訴之駁回而失所附麗，應予駁回。
七、本件判決基礎已臻明確，兩造其餘攻防方法及訴訟資料經本
    院審酌後，核與判決不生影響，無逐一論駁之必要，併此敘
    明。
八、訴訟費用負擔之依據：民事訴訟法第79條。
中    華    民    國    97    年    5     月    16    日
                  民事第二庭  法  官  陳梅欽
以上正本證明與原本無異。
如對本判決上訴，應於判決送達後20日內向本院提出上訴狀。
中    華    民    國    97    年    5     月    20    日
                              書記官  高郁婷


司法院資訊處製作；財團法人民間司法改革基金會備份。
